【裁判字號】    92,判,1782
【裁判日期】    921218
【裁判案由】    地價稅
【裁判全文】
最  高  行  政  法  院  判  決                  九十二年度判字第一七八二號
    上  訴  人  亞太工商聯股份有限公司
    代  表  人  甲  ○
    被 上訴 人  臺北市稅捐稽徵處
    代  表  人  乙○○
右當事人間因地價稅事件，上訴人對於中華民國九十一年十月十五日臺北高等行政法
院九十年度訴字第六三九八號判決，提起上訴，本院判決如左：
    主  文
上訴駁回。
上訴審訴訟費用由上訴人負擔。
    理  由
一、本件上訴人在原審起訴主張：（一）上訴人所有坐落臺北市○○區○○段一六地
    號土地面積為八、一六○平方公尺，依信義區都市計劃規定建蔽率為百分之五十
    ，故法定空地面積為四、○八○平方公尺，可供建築面積為四、○八○平方公尺
    ，目前此地號上之建築面積為二、六○九‧六六平方公尺，其餘為景觀、花園等
    開放空間，即其中一、四七○‧三四平方公尺原屬法定可建築面積之範圍，目前
    卻由上訴人無償提供該部分面積作為開放空間使用，該項作為自符合土地稅減免
    規則第九條規定，應可全免地價稅。被上訴人誤會系爭土地乃屬法定空地，應按
    上開規則第九條但書「其屬建造房屋應保留之空地部分，不予免徵」之規定，依
    法應予課稅，是顯對現況及法令適用有所誤解。查該部分土地為未超過建蔽率使
    用之「法定可供建築用地」，非全然為被上訴人主張之建造房屋應保留之法定空
    地，目前實際提供作公共開放空間使用，依法自應全額減免地價稅。（二）另據
    八十八年十二月二十九日中央通訊社報導，北中南三大都會區房價較十年前下挫
    百分之二十七，又依斷層分布圖所示，上訴人所有位於信義段土地為斷層經過區
    ，自九二一大地震發生以來，已造成當地地價大幅下跌四成餘，應依降幅指數重
    新核定稅額，以符合實情。（三）自八十九年五月迄今，臺灣由於面臨政經情勢
    之重大變革，景氣亦隨之劇烈轉壞，加之投資環境之不安定，導致廠商出走、失
    業率創新低，使得國內經濟風暴危機四起，物價與地價指數更節節下滑，最近的
    調查數據顯示下降幅度已劇降至百分之五十，如此蕭條之經濟慘況，本次徵收八
    十九年度地價稅竟比以往調漲百分之五，極不符目前實際地價實情，自應予重新
    核算以為合理。依照土地法第一百九十三條規定：「因地方發生災難或調劑社會
    經濟狀況，得由財政部會同中央地政機關呈經行政院核准，就關係區域內之土地
    ，於災難或調劑中，免稅或減稅」此觀諸被上訴人復查決定書所陳，該單位身為
    地方稅捐最高核課機關，猶一再以法規自限，尚不能深切體察民情，有待檢討，
    為此訴請為撤銷訴願決定及原處分之判決。
二、被上訴人則以：查上訴人所有坐落臺北市○○區○○段三小段十六地號及雅祥段
    四小段一四四地號等二筆土地，經被上訴人所屬信義分處按一般用地稅率核課八
    十九年地價稅，於法並無不合。至上訴人人主張其中所有信義段三小段十六地號
    土地面積中有一、四七○‧三四平方公尺係法定可建築面積，提供作為開放空間
    使用，依土地稅減免規則第九條規定應可減免地價稅等節，按建築房屋應保留之
    空地部分應課徵地價稅，於土地稅減免規則第九條但書定有明文，又建築法第十
    一條亦明定，建築基地包含建築物本身所占之地面及所留設之法定空地，系爭土
    地面積雖非屬建築物本身所占之面積，然仍屬該建築物使用之法定基地，此有使
    用執照申請書影本附卷可稽，依法即應課稅，至於用途為何應不受影響，是上訴
    人所訴，顯係對法令有所誤解。又查有關規定地價之主管機關係臺北市政府地價
    評議委員會，且依平均地權條例第十六條規定，舉辦規定地價或重新規定地價時
    ，土地所有權人未於公告期間申報地價者，以公告地價百分之八十為其申報地價
    。是被上訴人所屬信義分處依地政機關通報之系爭土地地價，據以核課系爭土地
    之八十九年地價稅，於法並無不合等語，作為抗辯。
三、原審斟酌全辯論意旨及調查證據之結果，以：按「已規定地價之土地，除依第二
    十二條規定課徵田賦者外，應課徵地價稅。」、「地價稅基本稅率為千分之十。
    土地所有權人之地價總額．．．超過累進起點地價者，依左列規定累進課徵．．
    ．四、超過累進起點地價十五倍至二十倍者，就其超過部分課徵千分之四十五。
    」及「依第十七條及第十八條規定，得適用特別稅率之用地，土地所有權人應於
    每年（期）地價稅開徵四十日前提出申請，逾期申請者，自申請之次年期開始適
    用。前已核定而用途未變更者，以後免再申請。」分別為土地稅法第十四條、第
    十六條第一項第四款及第四十一條第一項所規定。又「無償供公共使用之私有土
    地，經查明屬實者，在使用期間內，地價稅或田賦全免。但其屬建造房屋應保留
    之空地部分，不予免徵。」土地稅減免規則第九條定有明文。再按「舉辦規定地
    價或重新規定地價時，土地所有權人未於公告期間申報地價者，以公告地價百分
    之八十為其申報地價。」、「已規定地價之土地，應按申報地價，依法徵收地價
    稅。」分別為平均地權條例第十六條及第十七條所規定。「在舉辦規定地價或重
    新規定地價之當年，直轄市或縣（市）政府地價評議委員會得以依本條例第四十
    六條編製之土地現值表，作為評定公告地價之參考。」同條例施行細則第六十四
    條定有明文。又「得適用特別稅率之用地及各種減免稅地之申請期限，依土地稅
    法第四十一條及土地稅減免規則第二十四條規定，應於地價稅開徵四十日前提出
    申請，至於其用地是否符合特別稅率及減免之要件，亦應以上開申請期限截止日
    （十月七日）為審核之基準日。」財政部八十一年三月二十日臺財稅第八一○七
    六三四一八號函釋有案。本件上訴人所有臺北市○○區○○段三小段十六地號、
    及雅祥段四小段一四四地號等二筆土地，經被上訴人所屬信義分處按一般用地稅
    率核課其八十九年期地價稅計一五、○七八、六五五元。按建築房屋應保留之空
    地部分應課徵地價稅，上開土地稅減免規則第九條但書定有明文，又建築法第十
    一條亦明定，建築基地包含建築物本身所占之地面及所留設之法定空地，本件系
    爭十六地號土地依其使用執照申請書記載，建蔽率為十分之三‧一九八，非如上
    訴人所稱之百分之五十，故系爭土地其中面積一、四七○‧三四平方公尺，雖非
    屬建築物本身所占之面積，然仍屬該建築物使用之法定基地，此有上訴人使用執
    照申請書影本附卷可稽，依法即應課地價稅，上訴人所訴，顯係其主觀對法令有
    所誤解，洵不足採。又查本件有關規定地價之主管機關為臺北市政府地價評議委
    員會，在舉辦規定地價或重新規定地價時，土地所有權人未於公告期間申報地價
    者，以公告地價百分之八十為其申報地價，是被上訴人所屬信義分處依地政機關
    通報之系爭土地地價，據以核課其八十九年地價稅，揆諸首揭規定及說明，自無
    不合，因而為上訴人敗訴之判決。
四、本院核原判決依上開規定及說明，尚無違誤。上訴意旨仍執陳詞指摘原判決有不
    備理由之違背法令，聲明廢棄改判。惟按原判決既已論明依建築法第十一條規定
    ，建築基地包含建築物本身所占之地面及所留設之法定空地。系爭第十六號土地
    依其建築物使用執照申請書記載，其建蔽率為十分之三點一九八（即百分之三一
    點九八），而非如上訴人所稱之百分之五十，故系爭土地其中面積一、四七○．
    三四平方公尺雖非屬建築物本身所占之面積，惟依上訴人上開使用執照申請書之
    記載，仍屬該建築物使用之法定基地，依法即應課徵地價稅，則原判決難謂有不
    備理由之違背法令。又上訴人並未於公告期間申報地價，被上訴人乃依公告地價
    百分之八十為其申報地價，據以課徵其八十九年度之地價稅，亦難謂有違誤，況
    原判決對上訴人所訴各節均已詳予剖析論駁，上訴意旨無非上訴人持其主觀法律
    見解之歧異，斤斤指摘，核無足取。從而本件上訴意旨難謂為有理由，應予駁回
    。
據上論結，本件上訴為無理由，爰依行政訴訟法第二百五十五條第一項、第九十八條
第三項前段，判決如主文。
中    華    民    國    九十二      年      十二      月      十八      日
                    最 高 行 政 法 院  第 二 庭
                                審 判 長 法  官      陳  石  獅
                                         法  官      吳  錦  龍
                                         法  官      劉  鑫  楨
                                         法  官      高  啟  燦
                                         法  官      黃  合  文
右  正  本  證  明  與  原  本  無  異
                                         法院書記官  張  雅  琴
中    華    民    國    九十二      年      十二      月    二十九      日


司法院資訊處製作；財團法人民間司法改革基金會備份。
